臺灣桃園地方法院民事判決
111年度訴字第1040號
原      告  王派棠  

            王派鉞  
共      同
訴訟代理人  劉炳烽律師
被      告  王双雄  
訴訟代理人  王如后律師
被      告  馬佩華  
訴訟代理人  游淑琄律師
            張必昇律師
上列當事人間請求損害賠償事件，本院於民國111年10月20日辯
論終結，判決如下：
    主  文
原告之訴及假執行之聲請均駁回。
訴訟費用由原告負擔。
　　事實及理由
一、原告主張略以：
　㈠原告父親王興進、被告王雙雄及訴外人王年六、王年銘等人
    ，於民國63年9月17日簽訂不動產買賣契約書（下稱系爭63
    年契約），約定「平鎮第卅號土地稻埕起至王興進住宅止，
    土地面約三厘，王年六等三人代表願將其中六分之一交還王
    興進使用（於63年9月19日交還）以上不得異議。前述六分
    之一土地，另附圖如後」【下稱系爭約定】，故王興進對於
    系爭63年契約書附圖所示土地位置（即平安段725-3地號地
    上之特定位置，下稱725-3土地）有永久使用權。而王興進
    於109年3月14日死亡，由原告2人共同繼承該使用權。
　㈡嗣被告王双雄於108年間出售前述725-3號地予訴外人蔡宗明
    ，並委由被告馬佩華於109年3月17日僱工強行將原告搭建於
    系爭土地之圍籬拆除、毀壞農作物，共同侵害原告之使用權
    ，致原告受有損害，而依三七五租佃權價值即公告現值總值
    1/3計算本件永久使用權之價值，共計新臺幣（下同）1,451
    ,657元。爰依民法第184條、185條規定，請求被告二人負連
    帶賠償責任。
　㈢聲明：1.被告應連帶給付原告1,451,657元，及自起訴狀繕本
    送達被告翌日起至清償日止，按年息5％計算之利息。2.願供
    擔保請准宣告假執行。
　二、被告答辯略以：
　㈠被告王双雄答辯略以：
　1.系爭約定之緣由，為同段725地號土地原係被告王双雄、訴
    外人王年六與王年銘等父執輩所占有使用，原告父親王興進
    於尚未辦畢繼承登記其父王年春之應有部分前，即先與王双
    雄等協商，而取得725-3土地之部分位置使用，此僅為當時
    共有人間就共有土地所為之分管使用約定。然王興進已於10
    6年11月28日將其原有系爭725地號土地之應有部分出售予蔡
    宗明，而725地號土地嗣於108年間分割新增725-3地號，原
    告父親既已出售725號地而已非共有人，對其後分割新增之7
    25-3號地亦無任何權利，則原基於共有人身分及共有權利所
    為之分管協議，即失其附麗而喪失，何來永久使用權?
　2.被告王双雄於108年12月17日出售725-3號地之應有部分（以
    配偶王劉玉嬌之名義登記）予訴外人蔡宗明，原告聽聞後即
    以圍籬等物品占用系爭土地，被告身為原告之叔公，原有同
    宗情誼，且僅出售725-3地號持分，故不便處理整筆土地之
    點交事宜，乃與買受人蔡宗明約定「賣方不負責點交平鎮區
    平安段725-3地號土地」（被證3），故有關系爭土地之點交
    事宜，均與王双雄無關。另原告對被告馬佩華及訴外人蔡宗
    明提出之毀損告訴，業經檢察官為不起訴處分確定在案。
　3.聲明：原告之訴及假執行之聲請駁回。如受不利判決，願供
    擔保請准宣告免為假執行。　　
　㈡被告馬佩華答辯略以：
　1.被告馬佩華與王双雄本不相識，僅係因訴外人蔡宗明欲購買
    原告父親王興進所有平鎮區平安段725、744-2等地號土地、
    及王双雄與其它王家所有平安段土地，蔡宗明委由被告馬佩
    華居間相關買賣契約事宜方為認識。原告所稱原證一系爭63
    年買賣契約手寫所載土地範圍，本為分割前平安段725地號
    土地，查原告父親就此筆土地僅有應有部分，先予敘明。
　2.關於系爭63年契約之系爭約定，依原告111.6.30民事補正狀
    所載「王興進當時亦為共有人之一，惟未有分管使用到土地
    ，因此才有『交還王興進使用』之約定」，足見當時其他共有
    人與王興進就分割前平安段725地號土地之分管範圍為具體
    約定，然並無原告所稱為「永久使用」之約定。於106年10
    月間，原告父親就其共有之725、744-2、725-1、744-1地號
    等土地之應有部分均出售予蔡宗明，並簽立買賣契約書（被
    證一），則原告父親既已非分割前725地號土地之所有權人
    ，當無權享有分管契約之權利義務，原告縱為王興進之繼承
    人亦當然不具相關權利。其後，725地號分割出725-3地號，
    且725-3地號嗣後亦已出售予蔡宗明，其上地上物既非王双
    雄所有，且原告父親王興進先前出售共有土地時其上相關權
    利均已點交，則蔡宗明本於與王興進買賣契約清理地上物，
    非受王双雄之委託，亦無侵害原告使用權，則馬佩華受蔡宗
    明之託而為相關處理，自亦無侵害原告之相關權利。
　3.聲明：原告之訴駁回。如受不利判決，願供擔保請准宣告免
    為假執行。　
三、本院之判斷：
　㈠原告主張：原告父親王興進、被告王雙雄及訴外人王年六、
    王年銘等人，於63年9月17日簽訂不動產買賣契約書（即系
    爭63年契約），約定「平鎮第卅號土地稻埕起至王興進住宅
    止，土地面約三厘，王年六等三人代表願將其中六分之一交
    還王興進使用（於63年9月19日交還）以上不得異議。前述
    六分之一土地，另附圖如後」【即系爭約定】，而系爭63年
    契約書附圖所示之土地位置，現位於725-3地號土地上等情
    ，業據提出系爭63年契約為憑，並為被告所不爭執，亦經本
    院向平鎮地政事務所調閱相關土地及建物登記謄本、異動索
    引等核屬相符，故足信屬實。
　㈡原告另主張：依系爭63年契約之約定，原告父親王興進就系
    爭約定之725-3土地有永久使用權，嗣王興進於109.3.14過
    世後，即由原告2人共同繼承該使用權，然被告王双雄於108
    年間將725-3土地出售予訴外人蔡宗明後，委由被告馬佩華
    於109年3月17日僱工強行將原告搭建於725-3土地之圍籬拆
    除、毀壞農作物，被告2人共同侵害原告之使用權，故請求
    被告2人負連帶損害賠償責任等節，則為被告所否認，並分
    別以前詞置辯。經查：
　1.觀諸系爭63年契約之內容，略載「買主王年六等3人（下稱
    甲方，即指被告王雙雄及訴外人王年六、王年銘），賣主王
    興進（下稱甲方），茲因不動產買賣憑中介紹並經甲乙雙方
    議妥應履行條件詳列如左：第一條：乙方所有後列不動產雙
    方面議價款新臺幣陸萬元出買與甲方取得為業是實。平鎮段
    第83、84地號王年春之遺產全部。」、「平鎮段第16號田王
    年春之應繼分（該筆土地面積0.4821公頃）同意拋棄給王年
    六等4 人。平鎮第30號土地稻埕起至王興進住宅止，土地面
    約三厘，王年六等3人代表願將其中六分之一交還王興進使
    用。（於63年9 月19日交還）以上不得異議。前述六分之一
    土地，另附圖如後。」（參本院卷一第15至23頁），此外，
    另參以本院向地政機關調閱之相關土地登記謄本與異動索引
    等資料（本院卷一第127-199、253-317、331-481頁），應
    認被告王双雄所述緣由：當時725地號土地原係被告王双雄
    、訴外人王年六與王年銘等父執輩所占有使用，原告父親王
    興進於尚未辦畢繼承登記其父王年春之應有部分前，即先與
    王双雄等協商，而取得725-3地號土地之部分位置使用等情
    ，核屬有據，堪予採信。
　2.再者，兩造均不爭執原告父親王興進予被告王双雄等原均為
    725地號（嗣分割增加725-3地號）土地之共有人，此外，依
    相關土地登記謄本並無王興進就相關土地有設定土地使用權
    利之任何登記，是應認系爭63年契約之系爭約定，乃為共有
    人間就共有土地所為之分管使用約定。
　3.又查，原告父親王興進嗣於106年11月28日已將其原有系爭7
    25地號土地之應有部分出售予蔡宗明（見本院卷一第257頁
    異動索引），嗣725地號土地於108年10月2日分割新增725-3
    地號（見本院卷一第311頁異動索引），以上為兩造所不爭
    執，並有相關異動索引在卷為憑，足信屬實。而按分管契約
    之性質，乃共有人間為共同使用共有土地之目的所為之協議
    ，自須具有共有人身分，始得主張，若非共有人，即無分管
    土地之權利。準此，原告父親王興進既已於106年11月28日
    出售725地號土地持分予他人，已非725地號土地共有人，對
    於嗣後自725號地分割新增之725-3號地，亦無共有權利可言
    ，則原告現仍執系爭63年契約之系爭約定，主張其等得繼受
    當初共有人就系爭土地所為分管協議之約定，容有誤會，尚
    難憑採。
　4.從而，被告王双雄於108年12月17日出售725-3號地之應有部
    分（以配偶王劉玉嬌之名義登記）予訴外人蔡宗明（本院卷
    一第315-317頁），而蔡宗明因取得725-3地號土地所有權而
    委由被告馬佩華處理該筆土地之點交相關事宜，亦難認原告
    有何權利受到損害，則原告主張：其等就系爭725-3土地具
    有永久使用權，被告共同侵害原告之上述相關權利等節，難
    認有據，亦難憑採。    
四、綜上所述，原告依系爭63年契約之系爭約定、及侵權行為損
    害賠償之法律關係，請求被告2人應連帶給付原告1,451,657
    元及相關遲延利息，為無理由，應予駁回。另其假執行之聲
    請，因訴遭駁回而失所依據，應併予駁回。
五、本件事證已明，兩造其餘陳述及證據，經本院斟酌後認為均
    不足以影響判決結果，爰不另逐一論列。
六、訴訟費用之負擔：民事訴訟法第78條。
中　　華　　民　　國　　111 　年　　12　　月　　16　　日
                        民事第二庭    法　官　周玉羣
以上正本係照原本作成
如對本判決上訴，須於判決送達後20日內向本院提出上訴狀。如
委任律師提起上訴者，應一併繳納上訴審裁判費。
中　　華　　民　　國　　111 　年　　12　　月　　16　　日
                                      書記官　蕭尹吟